【裁判字號】    99,消債更,444
【裁判日期】    991111
【裁判案由】    
【裁判全文】
臺灣高雄地方法院民事裁定           99年度消債更字第444號
聲  請  人  吳曦暉
上列當事人聲請消費者債務清理事件，本院裁定如下：
    主  文
聲請駁回。
聲請費用由聲請人負擔。
    理  由
一、聲請意旨略以：聲請人前未曾依「中華民國銀行公會會員辦
    理消費金融案件無擔保債務協商機制」請求共同協商債務清
    償方案，乃於99年7 月間向最大債權金融機構即花旗銀行股
    份有限公司（下稱花旗銀行）請求協商不成立，然聲請人有
    為配偶之保證債務無法透過協商，目前遭債權銀行強制執行
    扣薪中，且聲請人尚須扶養配偶、子女、母親及岳母，已入
    不敷出，有不能清償債務之情事，爰聲請准予更生等語。
二、按「債務人不能清償債務或有不能清償之虞者，得依本條例
    所定更生或清算程序，清理其債務」、自債務人提出協商請
    求之翌日起逾30日不開始協商，或自開始協商之翌日起逾90
    日協商不成立，債務人得逕向法院聲請更生或清算，消費者
    債務清理條例第3 、153 條定有明文。查聲請人與最大債權
    銀行花旗銀行協商不成立之情，有民國99年7 月20日前置協
    商不成立通知書（卷20頁）可稽，是聲請人聲請更生乃合於
    規定，惟是否有同條例第3 條規定，債務人不能清償債務或
    有不能清償之虞者，而得裁定准許依更生程序清理其債務，
    應另認定。
三、經查：聲請人任職於永碩聯合國際股份有限公司，97至98年
    度稅後所得分為新台幣（下同）1,226,618 元、1,249,798
    元，換算每月收入（含年終獎金）為102,218 元、104,150
    元（卷32頁、41-42 頁所得及財產資料清單）。縱以聲請人
    自陳99年1 至6 月（卷134 頁起之薪資單）含獎金平均收入
    為65,318元，加上同年度所領98年年終獎金平均每月28,513
    元（卷8 頁聲請狀所附說明書），合預估聲請人99年每月收
    入應為93,831元（65318+28513 ），扣除每月必要之勞保費
    659 元、福利金320 元、健保費2,072 元、勞退自提4,00 8
    元，每月實際收入約至少為86,772元。
四、聲請人雖主張必需支付房租每月14,000元，然按行政院內政
    部所公告最低生活費用標準，係照當地區最近1 年平均每人
    消費支出百分之60訂定，依其基準之家庭收支調查報告調查
    表格式所示有關經常性支出之調查項目，其原即包括利息支
    出、稅捐、社會保險、食品、衣著、「房租」及水費、電費
    、醫療保健、交通、娛樂、教育等基本生活需求，是以最低
    基本生活費已包括聲請人之繕食、交通、水電費、生活用品
    、「房租」等費用在內，審酌98年度高雄市最低生活費用標
    準為11,309元，而其中之26.9％係用以居住支出，依此計算
    ，高雄市每人每月最低必要支出之房租費用得核計有3,042
    元，作為本件受其受扶養人之必要租金費用標準，方屬允當
    。聲請人陳稱需扶養配偶及1 名子女（卷9 頁），查聲請人
    配偶吳奇玫97、98年均無所得（卷92-94 頁所得資料清單及
    財產歸屬資料清單），確有不能維持生活之情形，應有受扶
    養之必要，惟考量聲請人目前負債情形，依民法第1119條規
    定，其應負扶養義務之程度，自有別於一般，而不能不顧及
    其目前經濟能力，衡情應以每人每月6,833 元（98年度受扶
    養人免稅額82,000元）計算其應負擔扶養費為適當，加計必
    要支出之房租3,042 元，以及吳奇玫所繳每月協商款項10,0
    00元，實際上亦是由聲請人負擔，故聲請人每月負擔配偶之
    必要支出共19,875元（6833+3042+10000 ），此數額與聲請
    人所自陳之19,500元（卷9 頁說明書）相當；另子女吳昱陞
    已成年，目前仍在就學中（卷第173 頁南榮技術學院學生證
    ），名下無財產（卷79-81 頁財產及所得資料清單），依稅
    法規定在學中之成年子女仍有扶養必要，惟其98年度所得為
    65,559元，平均每月收入為5,463 元，既有收入，又與聲請
    人同住，縱加計如上之核計租金標準，則聲請人應負擔其扶
    養費用應為4,412 元（0000-0000+3042），則所陳15,000元
    （卷9 頁說明書）已逾越部分，自不可採。至聲請人主張需
    負擔母親之扶養費用（卷9 頁），查其母親吳蔡梅英97、98
    年均無所得（卷75-79 頁所得資料及財產歸屬資料清單），
    每月可領取老年年金3,000 元，確有不能維持生活之情形，
    惟考量聲請人目前負債情形，加以吳蔡梅英另有其他扶養義
    務人即聲請人胞弟吳耀暉、吳智暉（卷147 頁陳報狀）得扶
    養，而吳智暉97及98年度平均每月所得高達179,132 元及14
    9,415 元，名下有房屋1 棟、土地1 筆、汽車1 輛、投資9
    筆（卷181-183 頁所得資料及財產歸屬資料清單），經濟狀
    況十分良好，對照聲請人負債累累之情況，且於97、98年度
    申報扶養吳蔡梅英者亦為吳智暉，而非聲請人，亦有財政部
    高雄市國稅局函（卷123-126 頁）在卷可稽，故聲請人主張
    應負擔母親之扶養費，本院不採。末，聲請人主張需扶養其
    岳母吳莊柔，惟其岳母膝下除聲請人之配偶外，猶有二名子
    女吳進雄及吳麗珠（卷147-148 頁陳報狀）為扶養義務人，
    依民法第1115條規定，聲請人乃第6 順位之扶養義務人，因
    無從認定前順位之扶養義務人無法負擔扶養義務，是難認定
    聲請人有扶養義務存在，故此部分支出之主張，即不可採。
    是以，如按98年度高雄市每人每月最低生活費標準計算聲請
    人之必要生活費用為11,309元，以其平均每月收入至少為86
    ,772元為度，扣除其個人必要支出11,309元及扶養配偶與就
    學中之子女費用計24,287元（19875+4412），則每月猶有51
    ,176元（00000-00000-00000 ）可資運用；縱使聲請人現遭
    為配偶擔任保證債務之債權人第一銀行與中國信託銀行均聲
    請強制執行扣薪1/3 ，依其所提出之99年度6-9 月份薪資單
    所示，約每月扣薪18,209元，加計如願接受最大債權銀行花
    旗商業銀行所提共分180 期，每月清償1,871 元之協商方案
    ，則其每月仍有31,096元（00000-00000-0000）之餘額可供
    花用，足徵其力能償還無疑，自應無不能清償情事，足堪認
    定。再者，聲請人年方50歲（49年出生），雖屬中年，然以
    其任職公司為著名上市公司華碩電腦之子公司，將來穩定收
    入可期，距法定屆齡退休之65歲，尚有15年收入之職業生涯
    ，力能逐期償還所欠債務，自無庸疑，實難認聲請人有不能
    清償債務或不能清償之虞之情事。
五、綜上，扣除聲請人之必要支出及扶養費用，其並無不能清償
    債務之情事，自與更生條件不合，故本件聲請，應予駁回，
    爰裁定如主文。
中    華    民    國    99    年    11    月    11    日
                   民事庭   法      官  藍家慶
上為正本係照原本作成
如不服本裁定，應於裁定送達後10日內，以書狀向本院提出抗告
，並繳納抗告費新臺幣1千元
中    華    民    國    99    年    11    月    11    日
                            書  記  官  梁竫

司法院資訊處製作；財團法人民間司法改革基金會備份。
